【裁判字號】    95,訴,114
【裁判日期】    951005
【裁判案由】    違反森林法
【裁判全文】
臺灣宜蘭地方法院刑事判決
公  訴  人  臺灣宜蘭地方法院檢察署檢察官
被      告  乙○○
上列被告因違反森林法案件，經檢察官提起公訴（95年度偵字第
741號），本院判決如下：
    主  文
乙○○為搬運贓物使用車輛，結夥二人以上，於保安林，竊取森
林主產物，累犯，處有期徒刑柒月，併科罰金新臺幣玖仟貳佰柒
拾貳元，如易服勞役，以新臺幣壹仟元折算壹日。
    事  實
一、乙○○前因竊盜案件，經臺灣宜蘭地方法院判處有期徒刑 6
    月確定，甫於民國94年5月4日縮刑期滿執行完畢，猶不知悔
    改，竟與甲○○（通緝中）共同基於為自己不法所有之意圖
    ，於 95年1月27日晚間10時許，由甲○○駕駛其所有之車牌
    號碼Q3-8665 號自用小貨車搭載乙○○至宜蘭縣大同鄉大溪
    事業區第48林班處，再徒步一同進入位處於保安林內之上開
    第48林班森林地（台七線65.8公里道路上方20公尺），竊得
    重 250公斤、材積為0.25立方公尺、山價為新臺幣（下同）
    4,636元之森林主產物扁柏 2塊，嗣於翌日凌晨1時20分許，
    為警攔查，在上開自用小貨車內發現2人結夥竊得之扁柏2塊
    ，始悉上情。
二、案經宜蘭縣警察局三星分局報請臺灣宜蘭地方法院檢察署檢
    察官偵查起訴。
    理  由
一、認定犯罪事實所憑之證據及理由：
    訊據被告乙○○對於上開犯罪事實均坦承不諱，核與甲○○
    於警詢、偵訊及本院準備程序中所陳情節相符（警卷第7-10
    頁、偵741號卷第10-11頁、本院卷第29頁、），並有森林暨
    自然保育警察隊羅東分隊代保管條2 紙、羅東林管處太平山
    工作站取締盜伐案會勘紀錄、森林暨自然保育警察隊羅東分
    隊扣押物品目錄表、地秤證明單、內政部警政署森林暨自然
    保育警察隊聯合執行紀錄表、森林主（副）產物被害價格（
    山價）查定書、大溪事業區第48林班小班林木利用材積及總
    售價計算表、羅東林管處太平山工作站遺留木（贓物）數量
    明細表、森林被害告訴書、現場位置圖、行政院農委會林務
    局羅東林區管理處95年8月1日羅太政字第0951700274號函各
    1紙及現場照片6張（警卷第17-19、22、23、26、32-34頁，
    本院卷第67-73、76 頁）在卷可資佐證，足認被告自白與事
    實相符，犯行堪予認定。
二、論罪科刑之理由：
（一）被告行為後，於94年1月7日修正通過之新刑法已於 95年7
      月1日施行，修正後刑法第2條第1 項規定：「行為後法律
      有變更者，適用行為時之法律，但行為後之法律有利於行
      為人者，適用最有利於行為人之法律。」此規定係法律變
      更所生新舊法律比較適用之準據法，其本身不生新舊法比
      較之問題，均依裁判時即修正後之刑法第2條第1項定其應
      適用之刑法法律，合先敘明。
（二）按森林係指林地及其群生竹、木之總稱。而所謂森林主產
      物，依國有林林產物處分規則第3條第1款之規定，係指生
      立、枯損、倒伏之竹木及餘留之根株、殘材而言。是森林
      主產物，並不以附著於其生長之土地，仍為森林構成部分
      者為限，尚包括已與其所生長之土地分離，而留在林地之
      倒伏竹、木、餘留殘材等，至其與所生長土地分離之原因
      ，究係出於自然力或人為所造成，均非所問，是以，核被
      告所為，係犯森林法第52條第1項第1、4、6款之為搬運贓
      物使用車輛，結夥二人以上，於保安林，竊取森林主產物
      罪。
（三）按修正前刑法第28條規定：「二人以上共同實施犯罪之行
      為者，皆為正犯。」修正後則規定為：「二人以上共同實
      行犯罪之行為者，皆為正犯。」此一修法旨在排除陰謀共
      同正犯及預備共同正犯，以限縮共同正犯之成立要件，惟
      本件被告與甲○○就上開犯行，均非屬陰謀共同正犯及預
      備共同正犯之範疇，該2 人具有犯意聯絡及行為分擔，不
      論新法或舊法，均應論以共同正犯，是修正後刑法關於共
      同正犯之規定並無較有利於行為人之情形，依刑法第 2條
      第1項前段規定，原應適用修正前刑法第28 條規定，惟新
      、舊法之比較應就與罪刑有關之一切規定，於個案適用中
      整體觀察，綜其全體罪刑之結果而為比較，最高法院95年
      第8 次刑事庭會議著有決議可資參照，是關於共同正犯究
      應適用修正前或修正後之規定，尚須考量以下累犯及易服
      勞役之新、舊法比較。
（四）按刑法修正後，第47條由原先：「受有期徒刑之執行完畢
      ，或受無期徒刑或有期徒刑一部之執行而赦免後，五年以
      內再犯有期徒刑以上之罪者，為累犯，加重本刑至二分之
      一。」修正為 47條第1項：「受徒刑之執行完畢，或一部
      之執行而赦免後，五年以內故意再犯有期徒刑以上之罪者
      ，為累犯，加重本刑至二分之一。」查本件被告前因竊盜
      案件，經本院判處有期徒刑6月確定，甫於 94年5月4日縮
      刑期滿執行完畢，有臺灣高等法院被告前案紀錄表在卷可
      稽（本院卷第 4-6頁），經適用上開新、舊法，被告無論
      依新法或舊法，均為累犯，應加重其刑，是同上所述，本
      件關於累犯究應適用修正前或修正後之規定，仍須考量易
      服勞役之新、舊法比較。
（五）按關於易服勞役之折算標準，修正前刑法第42條第2 項係
      規定：「易服勞役以一元以上三元以下，折算一日。但勞
      役期限不得逾六個月。」依 95年5月17日修正前之罰金罰
      鍰提高標準條例第 2條規定：「依刑法第四十一條易科罰
      金或第四十二條第二項易服勞役者，均就其原定數額提高
      為一百倍折算一日；法律所定罰金數額未依本條例提高倍
      數，或其處罰法條無罰金刑之規定者，亦同。」易服勞役
      之折算標準，係以銀元100元至300元即新臺幣300元至900
      元折算一日。惟修正後之刑法第 42條第3項規定：「易服
      勞役以新臺幣一千元、二千元或三千元折算一日。但勞役
      期限不得逾一年。」易服勞役之折算標準變更為新臺幣1,
      000元至3,000元折算一日，經比較後，以修正後之易服勞
      役折算標準較有利於被告。查本件被告無論依新法或舊法
      均成立累犯，惟依新法關於易服勞役之折算標準較有利於
      被告，整體比較之結果，應認適用修正後關於累犯及易服
      勞役之規定。
（六）爰審酌被告係泰雅族原住民，為製作家具而竊取森林主產
      物，竊得之數量有限，對森林資源之破壞程度尚屬輕微，
      且犯後坦認犯行，態度良好及國中學歷之智識程度等情狀
      ，量處如主文所示之徒刑，併科處贓額2倍即9,272元之罰
      金，及諭知易服勞役之折算標準。
（七）至移送併辦之95年度偵字第1715號案，其指訴被告於95年
      4月13日上午8時許在宜蘭縣蘇澳鎮○○路28號竊取電纜線
      134 公斤，涉有竊盜罪嫌等語。惟併辦部分之犯罪時間與
      本件相隔 3個月之久，顯非時間緊接，犯罪客體亦不相同
      ，且被告及甲○○於警詢、偵查及本院審理中均稱，竊取
      扁柏殘木之目的係為製作桌、椅之用，此與竊取電纜線係
      為變現獲利之犯罪動機迥異，難認被告自始即基於概括犯
      意為之，是移送併辦部分與本件並無連續犯之裁判上一罪
      關係，本院無從併予審究，應退由檢察官另為適法之處理
      ，附此敘明。
據上論斷，應依刑事訴訟法第299條第1項前段，森林法第52條第
1項第1、4、6款，刑法11條前段、第2條第1項後段、第28條、第
47 條第1項、第42條第3項，判決如主文。
本案經檢察官吳廣莉到庭執行職務。
中    華    民    國    95    年     10    月    5    日
                   刑事第二庭審判長  法  官  黃永勝
                                     法  官  陳嘉年
                                     法  官  楊坤樵
以上正本證明與原本無異。
如不服本判決應於收受本判決後10日內向本院提出上訴書狀，其
未敘述上訴理由者，並得於提起上訴後10日內向本院補提理由書
狀(均須按他造當事人之人數附繕本)「切勿逕送上級法院」。
                                     書記官  謝佩欣
中    華    民    國    95    年    10    月    11    日
附錄本案論罪科刑法條全文：
森林法第52條
 (加重竊取森林主、副產物罪)
竊取森林主、副產物而有左列情形之一者，處 6 月以上 5 年以
下有期徒刑，併科贓額二倍以上五倍以下罰金：
一  於保安林犯之者。
二  依機關之委託或其他契約，有保護森林義務之人犯之者。
三  於行使林產採取權時犯之者。
四  結夥二人以上或僱使他人犯之者。
五  以贓物為原料，製造木炭、松節油、其他物品或培植菇類者
    。
六  為搬運贓物，使用牲口、船舶、車輛，或有搬運造材之設備
    者。
七  掘採、毀壞、燒燬或隱蔽根株，以圖罪跡之湮滅者。
八  以贓物燃料，使用於礦物之採取，精製石灰、磚瓦或其他物
    品之製造者。
前項未遂犯罰之。
第 1 項第 5 款所製物品，以贓物論，沒收之。


司法院資訊處製作；財團法人民間司法改革基金會備份。
